【裁判字號】    95,抗,204
【裁判日期】    951220
【裁判案由】    本票裁定
【裁判全文】
臺灣桃園地方法院民事裁定               95年度抗字第204號
抗  告  人  甲○○
上列抗告人因與相對人匯豐汽車股份有限公司間本票裁定事件，
對於中華民國95年11月10日本院簡易庭95年度票字第15634 裁定
提起抗告，本院裁定如下：
    主  文
抗告駁回。
抗告程序費用新台幣壹仟元由抗告人負擔。
    理  由
一、按執票人向本票發票人行使追索權時，得聲請法院裁定後強
    制執行。票據法第123 條定有明文。又本票執票人依上開法
    條之規定，聲請法院裁定及抗告法院之裁定，僅依非訟事件
    程序，以審查強制執行許可與否，並無確定實體上法律關係
    存否之效力，如發票人就票據債務之存否有爭執時，應由發
    票人提起確認之訴，以資解決，最高法院56年台抗字第714
    號、57年台抗字第76號著有判例。
二、本件抗告意旨略以：本件原審裁定相對人蕭智昇於民國94年
    10月20日向本件相對人簽發本票乙紙，內載憑票交付相對人
    新台幣（下同）30萬元，另由抗告人擔任本票之保證人，以
    免屆期不獲清償。按最高法院50年台抗字第188 號判例所示
    ：「本票保證人依票據法第124 條準用同法第61條之結果，
    固應與被保證人負同一責任，惟同法第123 條既限定執票人
    向本票發票人行使追索權時，得聲請法院裁定後強制執行，
    則對於本票發票人以外之保證人行使追索權時，即不得類推
    適用該條之規定，逕請裁定執行。」又按最高法院50年8 月
    8 日民刑庭總會決議要旨所示：「票據法第123 條規定既限
    定執票人向本票發票人行使追索權時，得聲請法院裁定後強
    制執行，則對於發票人以外之保證人，自無其適用。」抗告
    人為系爭本票之保證人而非發票人，執票人自不得向法院聲
    請准為強制執行，原審裁定竟仍裁定准許相對人強制執行，
    其適用法律顯有錯誤，依法應予廢棄等語。
三、本件相對人於原審主張：伊執有抗告人與蕭智昇所共同簽發
    免除作成拒絕證書之系爭本票，內載票面金額為30萬元，並
    約定按年息18.1% 計息，發票日為94年10月20日，到期日為
    95年10月20日，系爭本票經相對人提示後未獲付款，為此依
    票據法第123 條規定聲請裁定就其中224,801 元及自95年10
    月21日起至清償日止按年息18.1% 計算之利息許可強制執行
    等情，已據其提出系爭本票為證。經查，相對人提出之系爭
    本票，已記載發票人、發票日、到期日、付款地及票面金額
    ，則原裁定予以准許，形式上審查即無不合。且按，在票據
    上簽名者，依票上所載文義負責。二人以上共同簽名時，應
    連帶負責。票據法第5 條定有明文。又票據乃文義證券，不
    允許債務人以其他立證方法變更或補充其文義（最高法院92
    年台簡上字第24號判例意旨參照），則本件抗告人既於系爭
    本票發票人欄簽名、蓋印，依票據文義外觀言，已符合發票
    人之要件，自應負票據發票人責任，抗告意旨辯稱其僅係保
    證人，不負票據發票人責任云云，揆諸上揭條文及判例意旨
    ，顯難信採。至於抗告人上揭所稱其僅為系爭本票發票人蕭
    智昇之保證人乙節縱令屬實，亦係其與相對人間實體上法律
    關係之爭執問題，依首揭法律規定及最高法院判例意旨，應
    由抗告人另行提起訴訟，以資解決，並非本件非訟程序所得
    審究。從而，本件抗告，為無理由，應予駁回。
四、據上論結，本件抗告為無理由，依非訟事件法第46條、第21
    條第2 項、第24條第1 項，民事訴訟法第495 條之1 第1 項
    、第449 條第1 項、第78條，裁定如主文。
中    華    民    國    95    年    12    月    20    日
                民事第二庭  審判長法  官  劉克聖
                                  法  官  潘進順
                                  法  官  范明達
正本係照原本作成。
如不服本裁定，僅得於收受本裁定正本送達後10日內，以適用法
規顯有錯誤為理由，向本院提出再抗告狀，（須附繕本一份及繳
納再抗告裁判費新台幣1,000 元），經本院許可後始可再抗告。
中    華    民    國    95    年    12    月    20    日
                                  書記官  江世亨


司法院資訊處製作；財團法人民間司法改革基金會備份。
